【裁判字號】    90,再抗,123
【裁判日期】    901030
【裁判案由】    清償債務
【裁判全文】
臺灣高等法院民事裁定  九十年度再抗字第一二三號
      聲  請  人  巨路國際股份有限公司
      法定代理人  林建國
      相  對  人  聯訊電腦股份有限公司
      法定代理人  丙○○
      相  對  人  甲○○
                  乙  ○
      相  對  人  合作金庫銀行股份有限公司
      法定代理人  梁成金
      相  對  人  丙○○
右當事人間執行異議事件，對於中華民國九十年九月十日本院九十年度抗字第三二二
四號確定裁定，聲請再審，本院裁定如左：
      主    文
聲請駁回。
聲請訴訟費用由聲請人負擔。
      理    由
一、聲請意旨略以：原確定裁定就聲請人出具「特委任」委任書，派協理周瑋參與投
    標，顯已授與民事訴訟法第七十條第一項但書之特別代理權，其並經執行法官當
    場認可，准予提供保證金，領取投標書參與投標，且未以「拍賣」公告第八項規
    定，拒絕聲請人投標，況投標之後復認聲請人得標，將保證金收繳國庫，換發國
    庫收據，可認聲請人之投標與得標均屬合法。況縱認聲請人投標時未出具「制式
    」委任書，但除事前授權外，事後並已為承認，依民法第一百七十條第一項規定
    ，自生效力。而周瑋為聲請人之經理，既經書面授權投標不動產，符合民法第五
    百五十四條第二項反面規定，再參照最高法院八十五年台抗字第五五三號判例所
    認：應買人委任代理人應買，只須提「證明書」以證明「合法授權之事」已足，
    並無以「制式委任書」為限，原確定裁定未見及此，適用法規顯有錯誤。又聲請
    人於歷審以書狀陳述：「當今民事訴訟法權威最高法院庭長吳明軒所著『中國民
    事訴訟』第二一七頁，載明民事代理人委任書不過是書證之一種，並非當事人書
    狀，衹須表明靜寂權範圍已足。即以函、電報、傳真等表明授權之意旨或依民事
    訴訟法第九十六條（強制執行程序準用）在書記官前以言詞委任載明筆錄，仍不
    失委任書之性質」為抗爭之旨。第一、二審均視而不見，亦未於裁定中敘明不予
    採納之理由，該著述應屬重證據之一，爰民事訟法第四百九十六條第一項第一款
    （適用法規錯誤）及第四百九十七條（對重要證據漏未斟酌），聲請再審。
二、按對於確定之終局裁定，如有適用法規顯有錯誤情形，固得依民事訴訟法第五百
    零七條規定準用四百九十六第一款之規定聲請再審。而民事訴訟法第四百九十六
    條第一項第一款所謂適用法規顯有錯誤，係指確定判決（裁定）就事實審法院所
    確定之事實而為法律上之判斷，有適用法規顯有錯誤之情形；即確定判決（裁定
    ）違背法規或現存判例解釋者而言，最高法院七十一年度台再字第三○號、五十
    七年台上字第一○九一號著有判例可資參照。
三、本件經查依第一審法院於九十年三月一日以士院仁執富字第一０四四五號特別變
    價減價拍賣公告之公告事項第八項之其他公告事項第五款載明：「投標人應攜帶
    國民身分證及印章，如委託他人代為投標，代理人應具有民事訴訟法所規定特別
    代理權（請參考該法第七十條第一項但書及第二項）。」等語，屬投標應具備之
    條件。而原確定裁定細繹聲請人所提出之投標委任狀之記載：「委任書，本人林
    建國因有事無法親自至法院參加投標，特委任周瑋（身分證字號：Ｚ 00000
    0000）為代理人，代為辦理投標事務，此致□□。董事長：林建國。立書人
    巨路國際股份有限公司。中華民國九十年四月十二日」等語後，認其委書狀上雖
    有「特委任」三字，然並未書有民事訴訟法第七十條第一項但書之特別代理權，
    不得解為已具前揭特別代理人。周瑋雖為抗告人公司協理具民法第五百五十四條
    第二項經理人之身分，但本件投標非屬營業範圍，依最高法院三十二年永上字第
    二一二號判例，非授與特別代理權並非當然具有特別代理權等情，以抗告人不符
    前揭拍賣公告第八項其他公告事項第五款之要件，而駁回抗告人之抗告，經核尚
    無不合。至該拍賣公告限定非本人投標而委任代理者，應具民事訴訟法第七十條
    第一項但書之特別代理權，事屬投標條件訂定之當否問題，尚難認該條件有何違
    背法令之情事。抗告意旨指其委任周瑋到場投標已出具委任書，縱認無特別代理
    權亦已於事後承認，對抗告人亦生效力，然未具體指明原裁定認其不符投標條件
    ，有何違背法規或現存判例解釋，其聲請再審，難認有理。另最高法院八十五年
    台抗告字第五五三號判例，固未限定委任代理人應買所應買所出具之「證明書」
    ，應係「制式委任書」，然此與該委任書具否足認辨識代理人是具符合拍賣公告
    所定有民事訴訟法第七十條第一項但書之特別代理權，係屬二事，抗告人執此謂
    原確定裁定適用法規顯有錯誤，亦不足採。
四、再按民事訴訟法第四百九十七條所定發現重要證物漏未斟酌者，參照同法第四百
    九十六條第一項第十三款規定意旨，所稱之「證物」，係指物證而言。吳明軒先
    生所著「中國民事訴訟」一書第二一七頁載述委任書為書證之一種，衹須表明授
    權範圍已足等語，係屬學說之一環，與前揭所稱漏未斟酌之「物證」，尚屬有間
    。
    況吳明軒先生之見解，亦與原裁定所認抗告人委任其他人代理投標而未具特別代
    理人之情形不同，抗告據此聲請再審，求予廢棄原確定裁定，為無理由。
五、據上論結，本件抗告為無理由，依民事訴訟法第四百九十二條第一項、第九十五
    條、第七十八條，裁定如主文。
中      華      民      國    九十      年      十      月    三十      日
                              民事第七庭
                                  審判長法  官  張  耀  彩
                                        法  官  陳  玉  完
                                        法  官  王  仁  貴
右正本係照原本作成。
不得抗告。
中      華      民      國    九十      年      十一    月      一      日
                                        書記官  鄭  兆  璋


司法院資訊處製作；財團法人民間司法改革基金會備份。
